【裁判字號】    99,事聲,22
【裁判日期】    990507
【裁判案由】    支付命令聲明異議
【裁判全文】
臺灣臺中地方法院民事裁定  99年度事聲字第22號
異  議  人  王志仁
相  對  人  余黃富美
            余靜文
            余佳玲
            余佳芯
上列當事人間因支付命令事件，異議人對於民國99年1月6日本院
98年度司促字第52119號司法事務官所為處分提出異議，本院裁
定如下：
    主    文
原裁定廢棄。
    理  由
一、按當事人對於司法事務官處理事件所為之終局處分，得於處
    分送達後10日之不變期間內，以書狀向司法事務官提出異議
    。但支付命令之異議仍適用第518條及第519條之規定。司法
    事務官認前項異議有理由時，應另為適當之處分；認異議為
    無理由者，應送請法院裁定之。法院認第一項之異議為有理
    由時，應為適當之裁定；認異議為無理由者，應以裁定駁回
    之。前項裁定，應敘明理由，並送達於當事人，民事訴訟法
    第240條之4定有明文。
二、本件異議意旨略以：訴外人余正豪對相對人有新台幣（下同
    ）300萬元之借款債權，然相對人迄未清償。異議人已聲請
    執行法院對之為強制執行，惟相對人竟聲明異議，不承認有
    該債權存在，異議人認相對人之聲明異議不實，遂依強制執
    行法第120條之規定，對相對人為支付命令之聲請。縱相對
    人曾於強制執行程序向執行法院否認訴外人余正豪對之有前
    開借款債權存在，然並無確定實體上權利存否之效力。乃原
    處分竟執此駁回異議人支付命令之聲請，顯有違誤，爰依法
    提出異議，請求廢棄原處分等語。
三、按支付命令之聲請，除應表明當事人及法院外，衹須表明請
    求之標的並其數量及請求之原因、事實，以及應發支付命令
    之陳述，此觀民事訴訟法第511條之規定自明。因債務人依
    同法第516條對支付命令得不附理由提出異議，故債權人在
    督促程序就其所主張之事實毋庸舉證，其債權憑證之有無，
    與應否許可發支付命令無關，最高法院著有61年台抗字第
    407號判例可資參照。復參諸民事訴訟法第512條亦明定：法
    院應不訊問債務人，就支付命令之聲請為裁定。由此可知，
    在督促程序，債權人就其請求之標的、數量及其原因事實，
    僅負主張責任，而不負舉證之責任，法院僅依債權人片面所
    主張請求之原因事實，為其裁判之基礎，並不予債務人辯論
    之機會，縱令債務人於裁判前自行以書狀或言詞向法院為陳
    述，法院亦不須加以斟酌。查異議人為訴外人余正豪之債權
    人，並以臺灣臺南地方法院94年執廉字第8037號債權憑證為
    執行名義，聲請本院以98年度司執酉字第9907號強制執行事
    件，就其債務人對第三人之金錢債權為強制執行，然第三人
    即本件相對人余黃富美、余靜文、余佳玲及余佳芯具狀聲明
    異議，否認訴外人余正豪對之有上開300萬元借款債權存在
    ，異議人認為其聲明異議不實，乃依強制執行法第120條第2
    項規定之意旨，代位行使其債務人余正豪對相對人之權利，
    而依督促程序，聲請本院對相對人核發支付命令等情，已據
    異議人表明在卷，並有其提出之法院執行命令、債權憑證、
    戶籍謄本、本院民事執行處通知及聲明異議狀在卷足稽。而
    因異議人就其主張請求之原因事實，並不負舉證責任，法院
    祇須依其片面之主張，就其請求對相對人發支付命令。至於
    異議人之債務人余正豪對相對人是否確實存有300萬元之借
    款債權，則係相對人將來若對法院所發之支付命令提出異議
    ，爭執該借款債權之存否，而以異議人支付命令之聲請視為
    起訴時，始為該代位訴訟審理時所應審究之問題（蓋異議人
    之債務人余正豪對相對人之借款債權是否存在，與異議人得
    否代位行使其權利並其提起之代位訴訟有無理由至為相關）
    。乃原處分竟以相對人前曾於上開強制執行事件具狀聲明異
    議，不承認異議人之債務人余正豪對之有借款債權存在，而
    遽爾認為該借款債權並不存在，並因此駁回異議人所為支付
    命令之聲請，核與上開判例意旨及法文之規定，顯有未合。
    從而，原處分駁回異議人所為支付命令之聲請，於法自有違
    誤。異議人指摘原處分不當，自屬有理，爰由本院將原處分
    予以廢棄，以符法制。
四、依民事訴訟法第240-4條第3項前段，裁定如主文。
中    華    民    國    99    年    5     月    7    日
                  民事第二庭    法  官  吳美蒼
正本係照原本作成。
如不服本裁定應於送達後10日內向本院提出抗告狀，並繳納抗告
費新臺幣45元。
中    華    民    國    99    年    5     月    7    日
                                書記官  黃于容

司法院資訊處製作；財團法人民間司法改革基金會備份。
